臺灣新竹地方法院民事小額判決  
110年度竹小字第142號
原      告  高雄銀行股份有限公司

法定代理人  董瑞斌  
訴訟代理人  邱鈺凱  
被      告  梁竣程  

上列當事人間請求返還消費借貸款事件，本院於民國110 年3 月
10日辯論終結，判決如下：
    主      文
被告應給付原告新臺幣玖萬零貳佰零伍元，及自民國一○九年十
一月十四日起至清償日止，按週年利率百分之一點八四五計算之
利息，暨自民國一○九年十二月十四日起至清償日止，逾期在六
個月以內者，按上開利率百分之十，逾期超過六個月者，按上開
利率百分之二十計算之違約金，違約金期數最多為九期。
原告其餘之訴駁回。
訴訟費用新臺幣壹仟元由被告負擔十分之九，餘由原告負擔。
本判決原告勝訴部分得假執行。 
    事實及理由
壹、程序方面：
    按訴狀送達後，原告不得將原訴變更或追加他訴，但擴張或
    減縮應受判決事項之聲明者，不在此限，民事訴訟法第255
    條第1項但書第3款定有明文。本件原告起訴時訴之聲明原係
    請求：被告應給付原告新臺幣(下同)10萬元，及自109年11
    月14日起至清償日止，按週年利率1.845%計算之利息，暨自
    109年12月14日起至清償日止，逾期在6個月以內者，按上開
    利率10%，逾期超過6個月者，按上開利率20%計算之違約金
    。嗣於本院調解程序當庭以言詞更正違約金之請求期數最多
    為9期，有110年3月10日調解程序筆錄在卷可查（見本院卷
    第55頁），核原告上開所為，係單純減縮應受判決事項聲明
    ，揆之首揭說明，尚無不合，應予准許。
貳、實體方面：
一、原告主張：被告前於109年5月13日向原告貸款10萬元，約定
    借款期間自109年5月14日起至112年5月14日止，共計3年1個
    月，借款利率按中華郵政股份有限公司二年期定期儲金機動
    利率加週年利率1%（立據日為年率1.845%）機動計息，並自
    撥貸日起前6期按月計付利息，自第7期起再依年金法按月攤
    還本息，惟依勞動部勞工紓困貸款增補條款契約書之約定，
    本件借款自撥貸日起由勞動部補貼借款人第1年之利息，但
    借款人若於第1年第7個月起積欠貸款本金達3個月時，勞動
    部即停止利息補貼；又借款人如不依約清償或攤還本金時，
    無須原告之事先通知或催告，本件借款視為到期，自遲延時
    起按借款利率給付遲延利息，並應且自本金到期日起，就應
    還款額，逾期6 個月以內者，按上開利率10%，超過6 個月
    者，按上開利率20%計付違約金，每次違約狀態最高連續收
    取違約金期數為9 期。詎被告自109年11月14日起即未依約
    繳付本息，屢經催繳，仍置之不理，爰依兩造間借貸契約及
    消費借貸之法律關係提起本件訴訟。並聲明：被告應給付原
    告10萬元，及自109年11月14日起至清償日止，按週年利率1
    .845%計算之利息，暨自109年12月14日起至清償日止，逾期
    在6個月以內者，按上開利率10%，逾期超過6個月者，按上
    開利率20%計算之違約金，違約金期數最多為9期。
二、被告則以：當初借款時原告稱第7個月才要繳款，其已於110
    年2月繳納9千多元，目前待業中，無力再繳納等語，資為抗
    辯。並聲明：原告之訴駁回。
三、本院之判斷：
　㈠原告主張被告向其借款10萬元之事實，業據提出勞動部勞工
    紓困增補條款契約書、個人貸款契約書、放款客戶授信明細
    查詢單等件為證，且為被告所不爭執，堪認為實在。被告抗
    辯已於110年2月繳款9千多元，則有原告所提之放款客戶授
    信明細查詢單（見本院卷第61頁）可佐，其上載明110年2月
    14日記帳日被告實貸金額為90,205元，足認被告確已償還借
    款本金9,795元，是以，被告尚欠之借款本金應為90,205元
    ，尚非原告起訴主張之10萬元。其次，依個人貸款契約書一
    般條款、壹、總則第3條之約定，系爭借貸自撥貸日起前6期
    須按月付息，自第7期起則依年金法應按月攤還本息，而依
    勞動部勞工紓困貸款增補條款契約書第2條第1款之約定，由
    勞動部補貼借款人第1年之利息，故被告辯稱其就系爭借款
    前6個月無須繳款，自第7個月起方須償還本金，與前開約定
    相合，依約被告應自第7期即109年11月14日起按月清償本金
    ，並自第二年即110年5月14日起按月清償本金與利息。然查
    ，被告自承其係110年2月才繳款9千多元（見本院卷第56頁
    ），足認被告並未按時繳款，自第7期起即有違約情事，且
    係連續違約3期未清償本金。依個人貸款契約書一般條款、
    參、債權保全條款第10條之約定，被告任何一宗債務不依約
    清償或攤還本金時，原告無須事先通知或催告，債務視為到
    期，原告主張系爭借款因被告違約視為到期，被告應就積欠
    之借款本金全數清償，洵屬有據。又依勞動部勞工紓困貸款
    增補條款契約書第2條第5款之約定，因被告於第1年第7個月
    起積欠貸款本金已達3個月，勞動部即停止利息補貼，是原
    告主張被告就積欠之本金，應自109年11月14日起至清償日
    止，按前述借款利率加計利息，及自109年12月14日起至清
    償日止，逾期在6個月以內者，按上開借款利率10％，逾期超
    過6個月者，按上開借款利率20％計算之違約金，違約金收取
    期數最多為9期，亦屬有理。至被告辯稱目前無工作而無力
    清償，乃被告個人清償能力之範疇，與被告應負之清償借款
    責任尚屬無涉，無從以此解免被告所應負之清償之責。
　㈡從而，原告依兩造間借貸契約及消費借貸之法律關係，請求
    被告給付如主文第1項所示金額及利息、違約金，為有理由
    ，應予准許。逾此範圍之請求，則無理由，應予駁回。
四、本件係依民事訴訟法第436 條之8 第1 項適用小額訴訟程序
    所為被告部分敗訴之判決，依同法第436 條之20規定，應就
    被告敗訴部分，依職權宣告假執行。　
五、本件事證已臻明確，兩造其餘之攻擊防禦方法及所提證據，
    於判決結果不生影響，爰不一一論列，附此敘明。
六、訴訟費用負擔之依據：民事訴訟法第79條。並依同法第436
    條之19第1 項規定，確定訴訟費用之負擔如主文第3 項所示
    。　　
中　　華　　民　　國　　110 　年　　3 　　月　　31　　日
                  新竹簡易庭  法　官  李珮瑜
以上正本證明與原本無異。
如不服本判決，須以違背法令為理由，於判決送達後20日內向本
庭提出上訴狀（應按他造當事人之人數附繕本）；如委任律師提
起上訴者，應一併繳納上訴審裁判費。
中　　華　　民　　國　　110 　年　　3 　　月　　31　　日
                              書記官　蕭宛琴   
附錄：
一、民事訴訟法第436條之18第1項：
    （小額訴訟程序）判決書得僅記載主文，就當事人有爭執事
    項，於必要時得加記理由要領。
二、民事訴訟法第436條之24第2項：
    對於小額程序之第一審裁判上訴或抗告，非以其違背法令為
    理由，不得為之。
三、民事訴訟法第436條之25：
    上訴狀內應記載上訴理由，表明下列各款事項：
    ㈠原判決所違背之法令及其具體內容。
    ㈡依訴訟資料可認為原判決有違背法令之具體事實。